臺北高等行政法院判決  
110年度交上字第387號
上  訴  人  交通部公路總局新竹區監理所
代  表  人  吳季娟              
被上 訴 人  李昭冀                                   
上列當事人間因交通裁決事件，上訴人對於中華民國110年10月2
2日臺灣新竹地方法院110年度交字第146號行政訴訟判決，提起
上訴，本院判決如下：
　　主  文
原判決廢棄。
被上訴人在第一審之訴駁回。
第一審訴訟費用新臺幣參佰元及第二審訴訟費用新臺幣柒佰伍拾
元由被上訴人負擔。被上訴人應給付上訴人訴訟費用新臺幣柒佰
伍拾元。
　　理  由
一、被上訴人駕駛陳宜蓁所有車號000-0000號自用小客貨車(下
    稱系爭車輛)，於民國110年4月10日12時37分許，行經新竹
    縣竹北市六家八街269號前(下稱系爭地點)，為駛入位於對
    向車道之住處車庫，而在同向單車道上以保持立即行駛之狀
    態停止約18秒，與停於其右側之其他自用小客車形成併排停
    車，阻礙後方車輛通行。經行駛在其後之機車駕駛人以行車
    紀錄器攝影採證，於同日向新竹縣政府警察局竹北分局(下
    稱舉發機關)檢舉，舉發機關認系爭車輛有「併排臨時停車
    」之違規事實，而以110年5月6日竹縣警交字第E87951099號
    舉發違反道路交通管理事件通知單予以舉發，系爭車輛車主
    提出陳述及辦理歸責，經舉發機關查復上訴人違規屬實，上
    訴人乃依道路交通管理處罰條例(下稱道交條例)第55條第1
    項第4款、第85條第1項等規定，以110年6月24日竹監裁字第
    50-E87951099號違反道路交通管理事件裁決書(下稱原處分)
    ，裁處被上訴人罰鍰新臺幣(下同)600元。被上訴人不服，
    訴請撤銷原處分，經臺灣新竹地方法院(下稱原審)以110年1
    0月22日110年度交字第146號行政訴訟判決(下稱原判決)撤
    銷原處分，上訴人不服，提起本件上訴。
二、被上訴人於原審起訴主張及訴之聲明、上訴人於原審之答辯
    及聲明，均引用原判決所載。
三、原判決認為被上訴人確有駕駛系爭車輛停止在系爭地點之車
    道上，惟將原處分撤銷，理由略以：被上訴人之停車行為係
    因對向車道有汽車暫停，阻礙其返回住家車庫之行車動線，
    而在系爭地點等候他車經過，並非因上下人客、裝卸物品而
    停駛，不合道交條例所定臨時停車之要件，原處分認被上訴
    人有併排臨時停車情形，即屬有誤。　　
四、上訴意旨略以：依併排停車處罰之立法理由可知，倘於路邊
    停車致部分車身佔據車道，此已肇生其他車輛駕駛人因一時
    不查或行車視線受阻而被迫變更車道，造成車禍發生之危險
    ，即構成併排停車。而是否併排停車，係依停車之事實狀態
    論定，如停車之狀態事實構成併排致車道寬度縮減，即屬併
    排停車之違規行為，又併排臨時停車與併排停車致車道寬度
    縮減之情，並無分別，應為相同認定。再區辨停車或臨時停
    車，應以車輛「是否保持立即行駛之狀態」為判斷標準，且
    是否保持立即行駛狀態係以「停止時間是否達3分鐘」為斷
    。至道交條例第3條第10款所定「車輛上、下人、客、裝卸
    物品」要件，則係規範合法臨時停車之要件，如不合該項要
    件，縱車輛保持立即行駛之狀態，仍屬違法之臨時停車行為
    。車輛行駛於道路，本不得併排臨時停車，以免造成其他用
    路人之危險，被上訴人既已違規併排臨時停車在先，縱其主
    張違規狀態之持續係因其他車輛造成，亦不得執此阻卻先前
    之違規。被上訴人暫停於劃有分向限制線之車道上有18秒之
    久，且當時車輛右側停有自小客車，被上訴人如欲等待來車
    經過再停入住家，仍應遵守道路交通安全規則相關規範。亦
    即，如欲等候對向車輛駛離，或可繼續往前行駛於繞行後再
    回至住處，俟確認該車輛已駛離後再行駛入，或另覓附近合
    法臨時停車之處所等待，或可搖下車窗向對向車輛示意，請
    其駛離。否則，如以併排方式停等，當可預期其行為已構成
    交通違規，且可能將行車風險轉嫁其他用路人，縱使被上訴
    人係為等待他車經過，其併排臨時停車之行為仍為法所不許
    ，且已造成後方來車之行駛車道寬度減縮，而被迫須違規跨
    越分向限制線行駛至對向車道，將有受對向車道來車撞擊而
    生事故之風險，是被上訴人之行為，確屬併排臨時停車之違
    規。原判決認系爭車輛停止於車道上，係在等候他車經過，
    並非因上下人客或裝卸物品，不合道交條例所定臨時停車之
    要件，有適用法規不當之違背法令等語。為此求為判決：廢
    棄原判決，被上訴人之訴均駁回。
五、本院查：　　
㈠、行政訴訟法第259條第1款規定：「經廢棄原判決而有下列各
    款情形之一者，最高行政法院應就該事件自為判決：一、因
    基於確定之事實或依法得斟酌之事實，不適用法規或適用不
    當廢棄原判決，而事件已可依該事實為裁判。」依同法第23
    7條之9第2項、第236條之2第3項規定，上開規定於交通裁決
    事件之上訴準用之。
㈡、按道交條例之制定目的在於加強道路交通管理，維護交通秩
    序並確保交通安全。道交條例第3條第10款、第11款規定：
    「本條例用詞，定義如下：十、臨時停車：指車輛因上、下
    人、客，裝卸物品，其停止時間未滿三分鐘，保持立即行駛
    之狀態。十一、停車：指車輛停放於道路兩側或停車場所，
    而不立即行駛。」、第55條第1項第4款規定：「汽車駕駛人
    ，臨時停車有下列情形之一者，處新臺幣三百元以上六百元
    以下罰鍰：四、不依順行之方向，或不緊靠道路右側，或單
    行道不緊靠路邊，或併排臨時停車。」基此可知，車輛如非
    處於移動之行駛狀態，即係處於靜止之停車狀態，而臨時停
    車則係停車之特殊狀態，亦即其停車須具備下列3要件，始
    符合臨時停車之管制標準：⒈其停止行駛係因上、下人、客
    或裝卸物品之故；⒉停止時間未滿3分鐘；⒊須保持可立即行
    駛之狀態。參之101年5月30日修正臨時停車用詞定義所述「
    臨時停車之重點實則在於保持可立即行駛之狀態，不應以引
    擎是否熄火或停止時間來判斷」之立法理由，益見停車與臨
    時停車二者之實質差異。據此，依道交條例第92條第1項授
    權訂定之道路交通安全規則，並於該規則第111條及第112條
    規定在道路上行駛之汽車，不可臨時停車、停車之處，及臨
    時停車、停車時應遵循之規範，以落實道路交通危害之防止
    。因此，汽車於不符合法定臨時停車管制標準而臨時停車時
    ，仍屬違反臨時停車之管制規定，方足達成確保道路交通安
    全之管制目的。原判決以不符合臨時停車管制標準，即非臨
    時停車行為，已有判決不當適用道交條例第3條第10款規定
    之違誤。
㈢、本件被上訴人駕駛系爭車輛，於110年4月10日12時37分許，
    行經系爭地點，因等候影響其行車動線之他車經過，在同向
    單車道上以保持立即行駛之狀態停止約18秒(即12時37分22
    秒至40秒)，致與停於其右側之其他自用小客車形成併排停
    車，阻礙後方車輛通行等情，為原審所確定之事實，核與卷
    內資料相符，未違反證據法則，自得採為本件裁判之基礎。
    則上訴人以被上訴人有汽車「併排臨時停車」之違規事實，
    依道交條例第55條第1項第4款、第85條第1項及違反道路交
    通管理事件統一裁罰基準及處理細則第2條所附違反道路交
    通管理事件統一裁罰基準表等規定，以原處分對被上訴人作
    成罰鍰600元之決定，於法並無不合，原判決將原處分撤銷
    ，即有未合。上訴意旨指摘原判決違誤，求予廢棄，為有理
    由，且依原審確定之事實，本院已可自為判決，爰將原判決
    廢棄，並依行政訴訟法第259條第1款規定，駁回被上訴人在
    第一審之訴。
六、依行政訴訟法第237條之9第2項準用第237條之8第1項規定，
    交通裁決事件之上訴，行政法院為訴訟費用之裁判時，應確
    定其費用額。本件上訴人對於交通裁決事件之上訴，為有理
    由，則第一審訴訟費用300元及上訴審訴訟費用750元(均為
    裁判費)自應由被上訴人負擔。茲因第二審裁判費750元係上
    訴人上訴時預為繳納(見本院卷附原審110年11月23日自行收
    納款項收據)，爰確定訴訟費用額如主文第3項所示。
七、結論，本件上訴有理由，依行政訴訟法第237條之9第2項、
    第236條之2第3項前段、第256條第1項、第259條第1款、第2
    37條之8第1項、第98條第1項前段，判決如主文。　
中　　華　　民　　國　　111 　 年　　11　　月　　30 　日
                    臺北高等行政法院第四庭
                              審判長法  官  蘇嫊娟
                                    法  官  魏式瑜
                                    法  官  劉正偉
上為正本係照原本作成。
不得上訴。 
中　　華　　民　　國　　111 　 年　　11　　月　　30 　日
                                    書記官  鄭聚恩